臺灣屏東地方法院刑事判決　　　　　　　　92年度訴字第18號
公　訴　人　臺灣屏東地方法院檢察署檢察官
被　　　告　丁○○
選任辯護人　吳澄潔律師
　　　　　　許清連律師
　　　　　　鄭淑貞律師
被　　　告　子○○
選任辯護人　戴國石律師
　　　　　　蔡吉記律師
被　　　告　癸○○
選任辯護人　吳賢明律師
　　　　　　許乃丹律師
　　　　　　張清雄律師
上列被告等因強盜等案件, 經檢察官提起公訴（91年度偵字第36
04號、第3620號、第5529號）, 本院判決如下：
    主  文
丁○○、子○○、癸○○共同結夥三人、攜帶兇器強盜, 丁○○
處有期徒刑玖年, 子○○處有期徒刑捌年陸月, 癸○○累犯, 處
有期徒刑捌年拾月。又癸○○傷害人之身體, 累犯, 處有期徒刑
拾月。癸○○應執行有期徒刑玖年陸月。
    事  實
一、癸○○前於民國89年間, 因偽造文書案件, 經臺灣高等法高
    雄分院判處有期徒刑3 月確定（該院89年上訴字第1366號刑
    事判決）, 甫於90年4 月16日易科罰金執行完畢。
二、緣丁○○因土地分割問題與其叔己○○發生糾紛, 經高雄縣
    林園鄉調解委員會及高雄地方法院調解, 協議由丁○○以新
    台幣（下同）150 萬元現金向己○○購買土地持分。丁○○
    先於91年6 月初某日交付50萬元現金予己○○, 另約定土地
    過戶後再交付尾款100 萬元。然丁○○對給付鉅款予己○○
    一事心有不甘, 遂於91年6 月中旬某日, 在高雄市○○路「
    錢櫃ＫＴＶ」內, 與友人子○○、丙○○（綽號「小小」，
    業經法院判處有期徒刑7 年6 月確定）基於意圖為自己不法
    所有之犯意聯絡, 計劃於丁○○交付100 萬元予己○○後,
    由子○○、丙○○二人尾隨己○○, 俟機持刀強盜己○○取
    得之上開款項朋分。子○○因認人手不足, 遂又於數日後下
    午, 另邀集癸○○（綽號「黑仔」或「黑松」）加入此一強
    盜計劃, 並在高雄市○○路某泡沫紅茶店內, 本於上開犯意
    聯絡, 共同研商作案細節。嗣前揭土地持分辦理過戶完畢後
    , 不知情之林水祿代書於91年6 月24日以電話通知己○○,
    己○○旋於電話中決定將於91年6 月26日下午8 時在高雄縣
    林園鄉「林水祿代書事務所」內取款, 再由林代書輾轉告知
    丁○○。丁○○獲知交款之日期及地點後, 即通知子○○依
    計劃行事, 並將己○○所駕車輛之特徵告知子○○。子○○
    於91年6 月26日凌晨撥打電話予丁○○, 表示本件共有4 人
    參與, 丁○○同意將贓款由4 人平分。91年6 月26日下午2
    時許, 子○○、丙○○及癸○○在前揭泡沫紅茶店內會合及
    再次策劃細節, 癸○○並攜帶玩具手槍1 把（未據扣案）,
    預備作為強盜工具。子○○、丙○○、癸○○三人為便利跟
    蹤己○○及隱匿身分, 另基於故買贓物之犯意聯絡, 推由丙○○購買贓車一部。子○○即先駕駛其父所有之自用小客車
    搭載丙○○及癸○○, 於該日下午3 、4 時許, 在高雄市○○路與文橫路口之某五金行內購得客觀上可作為兇器使用之
    西瓜刀2 把, 作為強盜工具, 再轉往高雄縣鳳山市五甲地區
    , 由丙○○下車出面, 以15000 元之價格（實際僅交付5000
    元訂金）, 向綽號「慧中」之成年男子購得車號E4-4788 號
    贓車作為強盜之交通工具（該車原為卯○○所有, 於91年6
    月26日下午2 時許, 在高雄市鳳山市○○○路105 巷12之3
    號前遭姓名、年籍不詳之人竊取）。丙○○購得贓車後, 即
    自行駕駛該車前往高雄縣林園鄉與子○○、癸○○會合。會
    合後, 子○○、癸○○二人再改乘丙○○駕駛之贓車前往「
    林水祿代書事務所」外埋伏守候, 子○○並將其原駕駛之自
    用小客車停放在林園鄉某處, 預計於強盜得手後, 先駕駛己○○之汽車返回林園鄉棄置, 再換乘子○○停放在林園鄉之
    汽車返回高雄市。當日下午8 時許, 己○○在代書事務所內
    收受100 萬元後, 旋即駕駛其所有之車號ZH-9997 號自用小
    客車, 搭載配偶庚○○及兒子戊○○南下返家。子○○、丙○○、癸○○則駕車一路尾隨。當日下午9 時許, 車行至屏
    東縣佳冬鄉○○路162 號「德美家俱店」前, 丙○○見地點
    偏僻, 遂以右側車頭擦撞己○○所駕駛之車輛後保險桿, 企
    圖以製造假車禍之方式誘使己○○停車。己○○因感車身劇
    烈搖晃, 誤以為車胎破裂而將汽車停在路旁下車查看。丙○○見計謀得逞, 隨即下車持前開玩具手槍上前抵住己○○之
    身體, 押往己○○所駕駛之汽車後座, 致使其不能抗拒；子
    ○○則持西瓜刀控制庚○○, 喝令其將金錢及皮包交出, 因
    庚○○不從, 子○○以該刀敲打庚○○之手部及背部, 使庚○○受有右手臂刀傷8 公分、左手臂挫傷及後背挫傷5 公分
    等傷害, 致使其不能抗拒, 而任由子○○取走上開以紙袋包
    裝之1 百萬元及庚○○所有之皮包1 只（內約有1 萬元）;
    癸○○則持另把西瓜刀在一旁把風, 並乘隙坐入己○○之汽
    車後座。子○○等三人得手後, 旋即將己○○及庚○○夫婦
    拉下車, 由丙○○駕駛己○○之車輛, 搭載子○○、癸○○
    （彼等三人對於該車並無不法所有之意圖）迴轉北上逃逸,
    惟此時坐在汽車後座之癸○○發現己○○之子戊○○仍在後
    座, 而與戊○○發生拉扯, 並於戊○○掙扎時, 另單獨基於
    傷害人身體之犯意, 持西瓜刀往戊○○背部揮砍, 再於車輛
    行進中, 將戊○○推出車外, 致戊○○受有背部刀傷10公分
    、右手背挫傷3 公分等傷害。逃逸途中, 子○○指示丙○○
    將汽車暫時停靠在林邊大橋旁, 由子○○、癸○○將其等持
    有之西瓜刀2 把丟棄在橋下溪中（未尋獲扣案）。嗣於同日
    晚上9 時50分許, 因丙○○車速過快, 在屏東縣新埤鄉○○
    村○○○道路與中興路口之新埤加油站前, 與恆春基督教醫
    院之救護車發生碰撞。車禍發生時, 子○○因撞擊力量過大
    彈出車外受傷, 不詳姓名路人將之送往屏東縣新埤鄉小康醫
    院。惟子○○並未接受救治, 藉口如廁, 在廁所內將其搶得
    之皮包1 個丟棄, 並即逃出醫院, 然其因體力不支, 昏迷路
    旁, 嗣為警發現後送返小康醫院就醫。丙○○、癸○○二人
    則於車禍發生後下車逃逸, 遁入附近果園藏匿, 嗣因丙○○
    步出果園求援, 而為警發現查獲, 警方在丙○○所著衣物內
    尋獲彼等強盜所得之現金997500元（已由己○○領回, 其餘
    金錢於丙○○逃逸時散落不知去向）, 癸○○則乘隙逃逸,
    其攜帶之玩具手槍亦不見蹤影。
三、案經己○○、庚○○、戊○○訴由屏東縣警察局枋寮分局及
    高雄市政府警察局鼓山分局報請台灣屏東地方法院檢察署檢
    察官偵查起訴。
    理  由
壹、被告子○○部分之證據:
一、上開被告子○○強盜己○○及庚○○財物之事實, 業據被告
    於警訊、偵查及本院審理中坦承不諱, 經核與證人即被害人
    己○○、庚○○、戊○○等人於本院審理中證述之被害情節
    ; 證人即查獲本件之員警丑○○、甲○○、辰○○、辛○○
    等人於本院審理中證述之查獲情節; 證人即共犯丙○○於本
    院審理中供證之犯罪情節相符。且本件歹徒強盜財物得手後
    , 即改乘被害人己○○之車號ZH-9997 號汽車逃逸, 途中曾
    與醫院救護車發生碰撞, 歹徒因而受傷並在車內及路旁留下
    斑斑血跡, 嗣為警採取該等血跡送往內政部警政署刑事警察
    局鑑定結果, 確認其中編號2 、6-8 、11、12之血跡與被告
    子○○DNA-STR 型別相同, 此有該局鑑驗書（91年偵字第
    3604號卷212 頁）及屏東縣警察局92屏警刑四字第09300228
    13號函附之證物清單（本院卷(三)第94頁）各1 分在卷可稽,
    足證被告子○○確為本件強盜共犯之一無疑, 其自白與事實
    相符, 堪予採信。
二、被告子○○於本院審理中雖否認其與共犯丙○○、癸○○等
    人共同故買車號E4-4788 號贓車作為犯罪之交通工具, 辯稱
    : 我不知道那是贓車云云（本院卷(四)第78頁）。然被告子○○於警訊中已自白其策劃本件強盜案件, 且推由綽號「小小
    」之丙○○以5000元訂金購買贓車等語甚明（屏東縣警察局
    枋寮分局枋警刑字第0910005346號卷第26頁正面及背面參照
    ）, 嗣於偵查中亦供承: 「91.6.26...當天... 我跟丙○○
    及『黑仔』共同駕駛先前向一位『慧中』男子所購買的車號
    E4-4788 號贓車共同前往高雄縣林園鄉林水祿土地代書處..
    」等語（91年偵字第3620號卷第5 頁）, 核與共犯丙○○於
    偵查時所供: 「我先在昨天下午在高雄五甲路向一綽號『惠
    忠』的人買作案用的黑色轎車, 以一萬五千元買的, 我先交
    付交付五千元, 我們在林園鄉一位代書處有跟到被害人的車
    」等語（91年偵字第3604號卷第16頁背面）並無二致, 顯見
    被告子○○於作案時即已知曉彼等使用之車輛係屬贓車, 否
    則其應無法詳述該車之來源及售價。再者, 被告為避免彼等
    尾隨或強盜被害人時遭抄錄車號, 以便利事後隱匿形跡, 遂
    於計劃犯罪時, 推由共犯之一購買贓車作為犯罪交通工具,
    洵與事理及一般大眾之社會經驗無違。而車號E4-4788 號汽
    車為卯○○所有, 甫於91年6 月26日14時在高雄縣鳳山市五
    甲地區失竊（屏東縣警察局車輛尋獲通報單一紙附卷可按,
    屏東縣枋寮分局警訊卷第4 頁）, 旋由本件共犯丙○○於當
    天下午，與共犯子○○、癸○○會合後購得, 時間極為緊湊
    。因此, 共犯丙○○購買贓車之行為應為被告子○○等人犯
    罪計劃之一部, 而絕非彼等利用丙○○事先購得之贓車作為
    犯罪工具。是被告子○○於警訊中供稱: 其與丙○○（小小
    ）、癸○○（黑仔）共同購買贓車作為犯罪工具一語應可採
    信。被告子○○於本院審理中辯稱: 不知車號E4-4788 號汽
    車係贓車云云, 應為臨訟卸責之詞; 證人丙○○於本院審理
    中證稱被告子○○等沒有計劃開贓車作為強盜之接駁工具云
    云（本院卷(四)第79頁）, 則為迴護被告之詞, 均非可信。本
    部分事證應屬明確。
貳、被告丁○○部分之證據:
一、訊據被告丁○○雖坦認曾將其交付100 萬元予己○○之時間
    、地點告知被告子○○, 惟矢口否認有何強盜犯行, 辯稱:
    我並未教唆被告癸○○、子○○及丙○○去搶錢。被告子○○等人之所以知道我交付100 萬元予己○○的時間及地點,
    是因為子○○之前欠我3 萬元, 我為了交付上開100 萬元而
    向子○○催討該筆3 萬元欠款, 為了取信於他, 才將交款之
    時間及地點告知子○○云云（本院卷(一)第56、57頁）。經查
    :
    (一)被告丁○○涉案之事實, 業據共犯子○○、丙○○於警訊
      及偵查中供述明確, 共犯子○○復以證人身分於本院審理
      中就被告丁○○曾參與本件謀議並同意於事後分贓等情結
      證屬實（本院卷(三)第68至70頁）。共犯丙○○亦於本院審
      理中以證人身分結證稱: 本件強盜確為被告丁○○指使子
      ○○及伊等所為, 且被告丁○○曾於案發前親手交付被害
      人己○○之名片一張予伊, 使渠等知曉己○○之住所, 以
      便於尾隨己○○強盜不成時, 可逕行前往己○○家中行搶
      及於案發後被告丁○○曾為伊聘請律師辯護等語屬實（本
      院卷(三)第188 、189 頁）, 且互核該二人所證情節大致相
      符。
    (二)被告丁○○雖否認證人子○○、丙○○二人於警訊及偵查
      中供詞之真實性, 其否認理由略以: 被告子○○曾於偵
      查中向檢察官供陳: 「91年6 月26日... 當天丁○○是另
      外開車, 我跟丙○○及『黑仔』共同駕駛先前購買之E4-4
      788 號贓車, 共同前往高雄縣林園鄉林水祿代書... 」（
      91年偵字第3620號卷第5 頁）, 惟於日後檢察官偵訊時又
      陳稱: 「當天丁○○八點才到」、「丁○○於案發前幾天
      才引導我們去代書那裡」（同前揭卷第31頁背面）, 前後
      顯有不符。共犯丙○○於警訊時則表示: 「係由該男子（
      指被告丁○○）乘坐子○○所駕駛轎車引導至林水祿代書
      事務所」（屏東縣警察局枋寮分局警訊卷第21頁背面）,
      與共犯子○○之說法亦有所歧異。被告子○○於檢察官
      偵查時, 曾明白供陳: 「在案發當天（91年6 月26日）凌
      晨, 我以我的行動電話0000000000號打給丁○○00000000
      00號行動電話, 告訴他我另外找到二人, 他說好, 並同意
      把錢分成四等分, 由我們四人平分」（91年偵字第36 04
      號卷第75頁背面、76頁）及「在作案前有打電話給丁○○
      , 是在當天下午4 、5 點打給他的, 並向他提及分錢之事
      , 他並未回答, 他本人確實有接電話」（同前揭卷第40頁
      背面）等語, 然根據和信電訊股份有限公司及中華電信股
      份有限公司分別提供之0000000000及0000000000號通聯紀
      錄顯示, 案發當天凌晨及案發當日下午4 、5 點, 共同被
      告子○○根本未與被告丁○○有任何通聯, 顯見被告子○○證詞完全不實。證人即被害人己○○於本院審理中證
      稱其係於91年6 月24日下午5 時與代書確定交款時間、地
      點（本院卷(二)第94頁）, 然被告子○○卻於警訊中供稱被
      告丁○○係於91年6 月22日凌晨告知伊交錢之時間係91年
      6 月26日云云（屏東縣警察局枋寮分局警訊卷第26頁背面
      ）, 兩者顯有矛盾。至於共犯丙○○雖在警訊及偵查中
      多次指陳係被告丁○○唆使彼等搶錢云云, 然在檢察官詢
      以「對丁○○稱未叫你們去行搶, 有無意見? 」時, 竟稱
      : 「沒有, 我是子○○告訴我才知道。」（91年偵字第36
      04號卷第142 頁）, 因此共犯丙○○應係在被告子○○加
      油添醋下, 依子○○之傳述再輾轉傳述而已, 其根本未與
      被告丁○○有所連繫, 是其供詞亦屬虛捏不實云云。然查
      :
      1.就被告所提否認理由而言: 被告子○○前於偵查中係
      　稱: 案發當天伊與丙○○、「黑仔」共乘一部汽車前往
        代書事務所, 被告丁○○則另外駕駛一部車前往, （91
        年偵字第3620號卷第5 頁），其重點乃強調丁○○並未
        於「案發當天」與其共乘一部汽車前往代書事務所。此
        與其後供稱被告丁○○到達之時間為晚上8 點及被告丁○○「先前」曾引導彼等前往該事務所一語（同前揭卷
　　　　第31頁背面）並無任何矛盾之處。又共犯丙○○雖於警
　　　　訊時供稱: 「係由該男子乘坐子○○所駕駛之轎車引導
　　　　至林水祿土地代書事務所。」一語（警訊卷第21頁背面
　　　　）, 然對照警方詢問之問題（「你如何至林水祿土地代
　　　　書事務所？」）及同次警訊筆錄共犯丙○○所供「案發
　　　　當天」彼等前往代書事務所之方式、時間及被告丁○○
　　　　到達之時間等情即知，共犯丙○○之上開回答，顯然並
        非針對「案發當天」前往林水祿代書事務所之方式，而
        應係針對其如何知曉林水祿代書事務所之位置所為答覆
        。被告丁○○對共犯子○○及丙○○二人所為上開供詞
        應有誤會。
      2.次按證人之陳述有部分前後不符，或相互間有所歧異時
        ，究竟何者為可採，法院仍得本其自由心證予以斟酌，
        非謂一有不符或矛盾，即應認其全部均為不可採信；若
        其基本事實之陳述，與真實性無礙時，則仍非不得予以
        採信, 最高法院74年台上字第1599號判例可資參照。因
        此, 就被告所提否認理由而言，被告子○○於偵查中
        供陳以行動電話0000000000與丁○○之0000000000電話
        通聯一節, 雖與檢察官依職權調取之電話通聯紀錄不相
        吻合。然被告子○○已於本院審理中一改前詞, 以證人
        身分證稱：被告丁○○與己○○之交易時間是被告丁○○於案發前2 、3 天以公用電話撥打給伊, 且係撥打伊
        0917開頭之行動電話, 並稱案發當時其持用之行動電話
        , 除0000000000以外, 另有未供出之行動電話門號, 且
        伊於案發當天下午4 、5 點未曾打電話給被告丁○○談
        論分贓之事等語屬實（本院卷(三)第76、77、79頁）, 此
        與被告丁○○於警訊中所供: 「（警問: 你是以何電話
        與子○○連絡? 子○○行動電話幾號?）我 是以公共電
        打給子○○, 我已經忘記（子○○的行動電話幾號）了
        。」（91年偵字第3604號卷第97頁背面）及「6 月26日
        那天我未帶電話, 我用公共電話打給子○○,.... 他的
        行動電話時常更改, 我未記住他的行動電話號碼。」（
        同前揭卷第115 頁）等語大致相符, 足徵被告子○○所
        使用之行動電話應不只0000000000一支, 被告子○○以
        證人身分在本院審理中所為上開證詞自屬可信, 因此不
        能以檢察官調取之0000000000及0000000000通聯紀錄未
        曾出現互相通話之紀錄, 即遽認被告子○○、丁○○從
        未以其他電話門號或公共電話互相聯絡。至於被告子○○於偵查中所陳: 「（我）只有0000000000號手機而已
        ,.. 沒有（借他人）, 一直為我使用。」云云（91年偵
        字第3604號卷第196 頁）及其曾於6 月26日當天凌晨以
        0000000000號行動電話打給丁○○0000000000號行動電
        話云云（91年偵字第3604號卷第75頁）, 或因其當時有
        意有以虛實參半之語混淆檢察官偵查方向, 或因記憶模
        糊致供述錯誤, 然其非屬實情, 不可採信則一。
      3.就被告所提否認理由而言: 被告子○○於警訊中雖供
        稱被告丁○○係於「91年6 月22日」凌晨告知伊交付金
        錢予被害人之時間、地點, 然其於偵查中則供稱被告丁○○係於「案發前2 天凌晨」打電話予伊（91年偵字第
        36 20 號卷第30頁背面）; 於本院審理中亦以證人身分
        證稱被告丁○○係「『案發前2 、3 天』用公用電話打
        給我的。」（本院卷(三)第76頁）。因被告子○○於偵、
        審程序中之證詞與證人己○○所為之前開證詞（本院卷
        (二)第94頁）較為吻合, 而該二人顯無串供之可能。且本
        件案發日期對被告子○○而言, 實屬特殊重大事故, 不
        易忘懷, 被告子○○接獲被告丁○○之電話, 其特殊性
        則遠不如本案案發, 因此, 被告子○○以案發日期為基
        準往前推算被告丁○○以電話告知交易時間之日期, 自
        比單純記憶事件發生之日期號數更為精確可靠。本院因
        認被告子○○於偵、審程序中所為證詞較為可採, 其警
        訊中之證詞則非可信。且參照前開最高法院74年台上字
        第1599號判例意旨, 證人子○○於警訊、偵查及本院審
        理中所證述被告丁○○指示渠等強盜己○○財物之基本
        事實, 前後仍屬一致, 並無礙其真實性, 故本院仍得採
        用其餘證詞為不利被告丁○○之證據。
      4.就被告所提否認理由而言, 共犯丙○○已於本院審理
        中以證人身分就被告丁○○曾於案發前親手交付被害人
        己○○之名片一張, 指使子○○與伊等尾隨己○○強盜
        , 甚至可循名片記載之地址逕赴被害人住所強盜等情結
        證屬實（本院卷(三)第188 頁、189 頁筆錄參照）。因證
        人丙○○與被告丁○○並無仇隙, 尚無設詞誣攀被告丁○○之必要, 所言應可採信。且共犯丙○○於警訊及偵
        查中所供與被告丁○○、子○○在高雄市○○路「錢櫃
        ＫＴＶ」內共同策劃強盜犯罪之時間及犯罪動機等情（
        屏東縣警察局枋寮分局警訊卷第20、21頁）, 核與被告
        子○○於警訊及偵查中所為供述並無二致。即被告丁○○本人亦供承案發前確有與被告子○○及綽號「小小」
        之共犯丙○○在高雄市錢櫃ＫＴＶ內論及其與己○○之
        金錢糾紛（91年偵字第3604號卷第96、97頁）, 足證共
        犯丙○○所言非虛, 因該部分證詞乃共犯丙○○親身見
        聞, 非傳聞而來, 故其不僅有證據能力, 且亦足以證明
        被告丁○○參與策劃本件強盜犯罪。被告丁○○認為共
        犯丙○○所為供詞均屬傳聞轉述, 應有誤會。
    (三)被告雖仍否認犯行, 並以首揭情詞為辯。然案發當天被告
      丁○○應交予己○○之買賣土地現款為100 萬元, 該筆金
      錢來源, 據被告供稱係由其配偶陳詮女自其母親劉鳳卿及
      陳詮女自己之金融帳戶內分別提領60萬元及40萬元而來,
      此有土地買賣契約書影本1 紙（91年偵字第3604號卷第64
      頁）、被告提出之郵政存簿儲金簿影本2 分（同前揭卷第
      181 頁附件）及本院依職權向中華郵政股份有限公司附調
      取之存簿儲金提款單影本2 紙（本院卷(一)第149 頁附件）
      在卷可考。因被告資金來源一為其母, 一為其妻, 二人與
      被告關係均屬親密, 且資金用途合法, 衡情被告不難向彼
      二人告貸, 被告丁○○實無為區區3 萬元欠款而屢次向被
      告子○○催討之必要。再者, 被告配偶陳詮女之存款帳戶
      於91年6 月26日提領40萬元後, 仍結餘13萬多元; 其母劉
      鳳卿之存款帳戶於91年6 月26日提領60萬元後, 雖僅結餘
      8 千餘元, 但於91年7 月5 日旋有99萬餘元存入, 資金不
      虞匱乏。是被告丁○○實毋需低聲下氣, 以將交款時間、
      地點告知子○○之方式「取信」於人, 進而央求被告子○○返還3 萬元欠款。被告所辯洵與常理不合, 應為臨訟杜
      撰之詞, 不可採信。綜上所論, 被告丁○○涉案部分之事
      證亦屬明確, 其犯行堪予認定。
參、被告癸○○部分之證據:
一、訊據被告癸○○矢口否認有何強盜、故買贓物及傷害等犯行
    , 辯稱: 我沒有跟他們去搶錢, 案發當天我與朋友在高雄打
    麻將云云。惟查:
    (一)被告癸○○上開共犯強盜及自行持刀傷害被告戊○○之事
      實, 業據共犯子○○、丙○○於警訊及偵查中供述明確。
      被告子○○復於警訊中指認被告癸○○之正面及側面彩色
      相片, 供陳其即為91年6 月26日當晚自新埤鄉加油站前車
      禍現場逃逸之男子無誤（91年偵字第3604號卷第165 頁背
      面及第169 頁）。共犯丙○○亦於偵查中指認被告癸○○
      之口卡片, 供陳其即為綽號「黑仔」之人（91年偵字第
      3604 號 卷第142 頁）, 且就其本人被訴案件在本院審理
      時亦供承: 與彼等共同強盜之第三人「黑仔」即為癸○○
      無訛（本院91年訴字第568 號卷第101 頁）。被告癸○○
      本人則自承其綽號為「黑松」無誤（高雄市政府警察局鼓
      山分局警訊卷第4 頁）。至於被害人戊○○受傷之傷勢,
      則有小康醫院林邊分院診斷證明書一紙附卷可查（屏東縣
      警察局枋寮分局警訊卷第15頁）。又被告子○○於警訊及
      偵查中均供稱綽號「黑仔」即被告癸○○於案發當時所使
      用之電話門號為0000000000（屏東縣警察局枋寮分局警訊
      卷第27頁、91年偵字第3604卷第75頁背面）, 核與共犯丙○○於本院訊問時供稱: 綽號「黑仔」所使用之電話號碼
      為0000000000號相同（本院91年聲羈字第83號卷第6 頁背
      面參照）。而該0000000000電話為預付卡門號, 申請日期
      為91年4 月3 日, 購買人並未將個人資料送回電訊公司,
      經電訊公司與用戶聯絡後, 由使用人告以其姓名為「徐力
      仁」, 身份證統一編號為「Ｚ000000000」, 惟該身分證統
      一編號即被告癸○○表哥徐百毅之身分證統一編號, 「徐
      力仁」姓名乃屬虛構, 被告癸○○因另案於91年9 月7 日
      被緝獲時, 正持有其所偽造之徐百毅身分證1 枚以逃避通
      緝, 被告癸○○顯然可從該身分證上得知徐百毅之身分證
      統一編號以申辦易付卡門號。另自0000000000電話之通聯
      紀錄所示基地台位置發現, 該手機使用人於91年6 月26日
      之移動位置與被告子○○、丙○○供稱之行動路線相同,
      且通聯紀錄中顯示曾密集通聯之0000000000行動電話門號
      申請人為乙○○, 乙○○與被告癸○○不僅彼此相識, 且
      被告癸○○於91、92年在監服刑期間, 乙○○曾多次前往
      探監, 堪認兩人交情匪淺, 有密集通聯之可能, 此分別有
      和信電訊股份有限公司和信字第00928 號函（91年偵字
      第36 04 號卷第37頁）、0000000000號電話之雙向通聯紀
      錄（同上揭卷第83頁）、被告癸○○警訊筆錄（高雄市政
      府警察局鼓山分局警訊卷第3 頁背面、91年偵字第3604號
      卷第209 頁背面）、證人乙○○於本院審理中作證之審理
      筆錄（本院卷(四)第54頁）及和信電訊股份有限公司000000
      0000號電話用戶資料等在卷可稽, 由此足認被告癸○○於
      案發當天確與被告子○○、丙○○同行; 被告子○○、丙○○二人於警訊及偵查中供陳被告癸○○為本件共犯及其
      使用之電話為0000000000號等語非虛, 堪以採信。
    (二)嗣被告子○○、共犯丙○○二人於本院審理中以證人身分
      就被告癸○○被訴涉案情節結證時, 雖均雙雙翻異前詞,
      改稱與彼等共同強盜己○○之人係綽號「阿華」之人, 並
      非被告癸○○（即綽號「黑仔」之人）云云（本院卷(二)第
      112 頁、本院卷(三)第70頁）, 待本院詢以為何在警、偵訊
      中均指認「黑仔」即被告癸○○為共犯時, 共犯丙○○答
      稱: 「因那時候我勒戒是被他害的, 他說他吃的搖頭丸是
      我拿給他的。」及遭多名警察刑求, 「警方先打我, 再打
      子○○, 我才講出黑仔, 我有跟子○○說反正黑仔在通緝
      , 警方也抓不到。」云云（本院卷(二)第113 、122 頁）;
      被告子○○則稱: 「我和丙○○在醫院都被警察打, 丙○○跟我說叫我跟警察說是黑仔, 反正不會麼快被通緝到,
      所以我才說是黑仔。」云云（本院卷(三)第71頁）。然共犯
      丙○○係於91年6 月26日21時50分許為警逮捕, 次日（即
      27 日）14 時50分警訊時即供明「黑仔」為本件強盜共犯
      , 警訊後旋於同日20時50分許解送臺灣屏東地方法院檢察
      署由檢察官偵訊, 並於當日晚間收押禁見。至於被告子○○則於91年6 月26日晚間22時10分因車禍受傷被送往屏東
      縣新埤鄉小康醫院進行手術治療, 於次日（27日）出院,
      於該日14時45分警訊中陳述「黑松」為本件強盜共犯。警
      方逮捕共犯丙○○後, 從未將其帶往小康醫院與被告子○○見面, 此分別有屏東縣警察局枋寮分局解送人犯報告書
      （91年偵字第3604號卷第14頁）、本院押票（同前揭卷第
      21頁）、小康醫院診斷證明書（屏東縣警察局枋寮分局警
      訊卷第38頁）及共犯丙○○、被告子○○之警訊筆錄附卷
      可憑。至於警方並未帶同共犯丙○○前往醫院與被告子○○見面一節, 則據證人即查獲員警丑○○、甲○○、辰○○及辛○○等人於本院審理中結證屬實（本院卷(三)第163
      頁、第169 頁、第175 頁、第177-1 頁）。因此, 共犯丙○○於91年6 月27日接受警方訊問前, 實無與被告子○○
      串供之機會, 二人竟不約而同在警訊中供述本案逃逸之第
      三名共犯為「黑仔」或「黑松」, 甚至接續在偵查程序中
      詳述「黑仔」參與本案之細節及指認「黑仔」本人即被告
      癸○○, 可見渠等供詞應係出於本身記憶, 而非互相串供
      所致。至於共犯丙○○、被告子○○所稱在小康醫院內因
      不堪警察刑求, 故被迫供述「黑仔」云云, 並無其他憑據
      。且彼等於檢察官偵查中從未言及遭警刑求一事, 迄本院
      審理中始稱被警刑求, 實屬突兀。況共犯丙○○、被告子
      ○○二人在偵查中並未遭檢察官刑求, 何需再接續指認被
      告癸○○即為本件共犯? 又在人權意識高張、傳播媒體發
      達、訊息流通迅速之現代社會, 若有多名警員公然在醫院
      內對病患施暴, 應早為電視或報章雜誌披露喧騰, 醫護人
      員亦不可能縱容警員在院內對病患刑求, 故丙○○、子○○二人所稱在醫院內遭刑求致供出「黑仔」云云, 洵與常
      理有違, 應屬憑空虛捏、迴護被告癸○○之詞, 不可採信
      。末查, 丙○○、子○○二人在本院審理中並無從供明綽
      號「阿華」之真實姓名以資查核, 自難信以為真, 且因彼
      等在本院審理中就被告癸○○涉案之陳述與在司法警察調
      查中所為陳述不符, 而彼等先前之陳述又具有上述較為可
      信之特別情況, 並為證明犯罪事實存在所必要, 爰依刑事
      訴訟法第159 條之2 規定將彼等在警訊中之陳述採為不利
      被告癸○○之證據。此外, 因本院認為丙○○、子○○二
      人所稱遭警刑求而串供誣指與「黑仔」共犯一事, 乃子虛
      烏有, 故彼等所稱串供誣攀被告癸○○之動機（如被告癸○○多次向郭、王二人催討欠債，致生仇隙云云）, 當然
      亦屬虛言, 並無調查之必要, 亦毋庸贅言以駁, 附此敘明
      。
    (三)被告癸○○面對首開證據雖仍否認犯行，並聲請本院傳換
      證人乙○○, 證明前揭0000000000號電話之實際使用人為
      被告丙○○;0000000000 號電話則是由被告子○○使用,
      乙○○從未以0000000000號電話與被告癸○○聯絡（證人
      乙○○證詞參照, 本院卷(一)第62頁）; 另聲請傳喚證人寅
      ○○, 證明案發當時被告癸○○正與多名友人一起打牌,
      不在犯罪現場云云（本院卷(二)第141 頁）。惟查:
      1.0000000000號電話使用人於91年6 月26日案發當天下午
        15時35分起至18時49分止, 曾以該電話發、受話達48通
        , 且其電波接收地基台位置, 係由高雄市前鎮區○○○
        路移往高雄市苓雅區○○○路, 再往高雄縣鳳山市五甲
        地區移動, 繼而於下午6 時移至高雄縣林園鄉, 與共犯
        丙○○、子○○所述當天行動路線相同, 且其間000000
        0000電話與以乙○○名義申辦之0000000000號電話通聯
        次數多達24通, 此有0000000000號電話雙向通聯紀錄一
        份附卷可考（91年偵字第3604號卷第83頁至第90頁）。
        然依共犯丙○○、子○○之陳述, 彼二人於91年6 月26
        日當天下午, 除丙○○在五甲地區購車時曾短暫分別外
        , 其餘時間均共同行動, 因此二人顯無以行動電話相互
        頻繁聯絡之必要, 又0000000000電話持用人當日行徑與
        共犯王、郭二人相同, 而同行之人毋需以行動電話互相
        聯絡, 故0000000000號之持用人應非案發當天與共犯子
        ○○、丙○○同行之人, 復參以被告子○○從未供陳其
        曾使用0000000000電話, 故證人乙○○所證0000000000
        之實際使用人為丙○○, 及0000000000電話使用人為子
        ○○云云, 均非實在。又0000000000號電話之帳單地址
        為高雄市苓雅區○○○路93巷13號（和信電訊公司用戶
        資料參照,91 年偵字第3604號卷第159 頁）, 該地址又
        曾為證人乙○○之住所（證人乙○○證詞參照, 本院卷
        (一)第63頁）, 因此該電話自以由乙○○使用、繳費最為
        合理, 若由丙○○使用、繳費, 反顯迂迴, 因而000000
        0000 號電話係由乙○○使用一節, 應可認定。
      2.又證人寅○○雖於93年8 月11日本院審理中結證稱:91
        年6 月26日當天渠與被告癸○○在高雄市「迪哥」家中
        打牌, 因當天其駕駛之汽車曾與人發生車禍, 故其印象
        深刻云云（本院卷(二)第141 頁）, 且核與被告癸○○供
        陳當天行程大致相符。然被告癸○○於93年8 月羈押屏
        東看守所期間, 其母壬○○曾於8 月3 日前往探視, 其
        間有如下對話: 「癸○○: 『大胖仔』有說要出來嗎?
        莊母: 有啦。那我有跟他講。癸○○: 那邊都講好了嗎
        ? 『大胖仔』跟那個都有收到那個嗎? 莊母: 有啦! 癸○○: 妳叫他跟律師講一講嘛! 莊母: 有、有, 有跟他
        約星期二。癸○○: 妳就先不要回去了, 星期六、日再
        回去, 留在這幫我看情形, 看要怎麼辦。莊母: 證人的
        部分, 那個講的那個, 你要記得! 癸○○: 有啦! 我都
        記起來了, 我都知道啦。莊母: 不要太刻意喔。」（卷
        附臺灣屏東看守所收容人接見申請登記單影本及看守所
        錄音帶譯文參照, 本院卷(三)第105 、10 6頁）, 觀其文
        義, 被告癸○○之母顯有要求被告癸○○背記證人「大
        胖仔」所欲向法院陳述之證詞之意。而其中所謂「大胖
        仔」, 證人即被告癸○○之母壬○○已於本院審理供稱
        係「寅○○」無訛（本院卷(三)第196 頁）, 因此, 顯可
        疑為證人寅○○之上開證詞, 係透過第三人與被告癸○○串供後所為, 其真實性堪慮。且證人寅○○所稱當天
        發生車禍云云, 並未提出其他證據以實其說, 又其於本
        院作證後, 旋即因另案受通緝而逃匿無蹤, 其犯罪前科
        累累, 素行惡劣, 多次為法院或地方法院檢察署發布通
        緝（卷附臺灣高等法院前案紀錄表及被告全國通緝紀錄
        表參照）, 其藐視法律之心態, 已彰彰明甚, 自難令人
        輕信其證詞。
    (四)又被告癸○○與被告子○○及共犯丙○○共同故買車號E4
      -4788 號贓車一節, 已據共犯子○○於警訊中供明（屏東
      縣警察局枋寮分局警訊卷第26頁）, 共犯丙○○亦於警訊
      時供陳彼三人確曾於案發當天下午2 、3 時許在高雄市○○○路某泡沫紅茶店內共同策劃行搶過程（前揭卷第21頁
      ）, 因此被告癸○○應知彼等乘坐用以強盜之車輛係贓車
      , 且於行搶前推由共犯丙○○洽購。再者, 被告為避免彼
      等尾隨或強盜被害人時遭抄錄車號, 以便利事後隱匿形跡
      , 遂於計劃犯罪時, 推由共犯之一購買贓車作為犯罪交通
      工具, 洵與事理及一般大眾之社會經驗無違。而車號E4-4
      788 號汽車為卯○○所有, 甫於91年6 月26日14時在高雄
      縣鳳山市五甲地區失竊（屏東縣警察局車輛尋獲通報單一
      紙附卷可按, 屏東縣枋寮分局警訊卷第4 頁）, 旋由本件
      共犯丙○○於當天下午，與共犯子○○、癸○○會合後購
      得, 時間緊湊。因此, 共犯丙○○購買贓車之行為應為被
      告子○○等人犯罪計劃之一部, 被告癸○○既為共犯之一
      , 且於事前參與謀議, 自難謂其不知購買贓車作案之情。
      是被告子○○於警訊中供稱: 其與丙○○（小小）、癸○○（黑仔）共同購買贓車作為犯罪工具一語應可採信。證
      人丙○○於本院審理中證稱被告子○○等沒有計劃開贓車
      作為強盜之接駁工具云云（本院卷(四)第79頁）, 則為迴護
      被告之詞, 並非可採。
    (五)綜上所論, 被告癸○○部分之事證亦屬明確, 其犯行堪以
      認定。
肆、被告子○○、丁○○、癸○○之論罪科刑:
    按以自己共同犯罪之意思, 參與實施犯罪構成要件以外之行
    為, 或以自己共同犯罪之意思, 事先同謀, 而由其中一部分
    人實施犯罪之行為者, 均為共同正犯, 司法院大法官會議著
    有釋字第109 號解釋可參。是核被告子○○、癸○○、丁○○共謀持刀強盜他人財物之行為, 並推由被告子○○、癸○○下手實施, 均係犯刑法第330 條第1 項之結夥三人攜帶兇
    器強盜罪。被告三人上開犯行, 與丙○○有犯意聯絡及行為
    分擔, 均為共同正犯。公訴意旨未審酌被告丁○○於事先同
    謀, 並推由其中部分人實施, 且預計於得手後平分贓款, 顯
    係以自己共同犯罪之意思參與本案, 故認被告丁○○僅為加
    重強盜罪之教唆犯, 應有誤會。而被告等人於行搶過程中持
    刀傷害被害人庚○○, 並以強暴、脅迫手段, 妨害告訴人己○○、庚○○之行動自由, 均為其加重強盜罪之當然結果,
    不另論罪。被告子○○、癸○○於計劃犯罪過程中, 起意購
    買贓車作為犯罪之交通工具, 係另犯刑法第349 條第2 項之
    故買贓物罪。被告子○○、癸○○二人就上開故買贓物犯行
    , 與丙○○有犯意聯絡及行為分擔, 亦均為共同正犯。被告
    子○○、癸○○二人所犯結夥三人攜帶兇器強盜罪與故買贓
    物罪間，有方法結果之牽連關係，為牽連犯，均應從一重之
    結夥三人攜帶兇器強盜罪處斷。被告癸○○另單獨起意持刀
    砍傷被害人戊○○部分, 係犯刑法第277 條第1 項之傷害罪
    , 與其所犯結夥三人攜帶兇器強盜罪間, 犯意各別, 罪名互
    異, 應分論併罰。又被告癸○○前有如事實欄所示之科刑及
    執行情形, 有台灣高等法院被告全國前案紀錄表附卷足憑,
    其於刑之執行完畢後五年內, 再犯本兩件有期徒刑之罪, 為
    累犯, 均應依法加重其刑。公訴意旨雖未就被告子○○、癸○○故買贓物之犯行提起公訴, 然檢察官就犯罪事實一部起
    訴者, 其效力及於全部, 本案被告子○○及癸○○故買贓物
    之事實, 雖未經起訴, 然與前揭強盜部分, 有牽連犯之關係
    , 已如前述, 本院自應就屬於裁判上一罪之該部犯罪事實一
    併加以裁判。爰審酌被告三人之智識程度, 被告子○○及丁○○均有毒品之犯罪前科, 被告癸○○則另有偽造貨幣及偽
    造文書之前科, 素行均非良善, 而被告丁○○與被害人己○○為姪叔關係, 其既已允諾給付價款購買土地予己○○在先
    , 自應依約履行, 惟其竟於交付價款後, 意圖以強盜之不法
    手段奪回, 其行為非僅悖離經濟市場之交易秩序, 甚至違逆
    人倫, 惡性不可謂淺。而被告子○○、丙○○、癸○○與被
    害人本無仇恨, 竟各為圖謀25萬元小利, 即共同謀議, 駕乘
    購買之贓車, 以製造假車禍之方式強盜己○○夫婦財物, 其
    手段足以危害被害人之生命及身體安全。且被害人非僅金錢
    遭劫, 汽車因車禍受損, 於被告犯罪過程中又遭歹徒分持刀
    械逞兇受傷, 損失程度實屬重大, 而事後僅被告子○○坦承
    犯罪, 惟於本院審理中又圖為被告癸○○掩飾犯行, 至於被
    告丁○○及癸○○則始終飾詞置辯, 毫無悔意等一切情狀,
    分別量處如主文所示之刑, 並就被告癸○○所處之兩刑, 合
    併定其應執行之刑, 以資懲儆。
據上論斷, 應依刑事訴訟法第299 條第1 項前段, 刑法第28條、
第330 條第1 項、第349 條第2 項、第277 條第1 項、第55條、
第47條、第51條第5 款, 罰金罰鍰提高標準條例第1 條前段, 判
決如主文。
中　　華　　民　　國  　94  　年　　5　　月　 　16　  日
                    刑事第四庭  審判長　法　官　莊鎮遠
                                        法　官　劉敏芳
                                        法　官　王以齊
以上正本證明與原本無異。
如不服本判決應於收受本判決送達後十日內向本院提出上訴書狀
，其未敘述上訴理由者，並得於提起上訴後十日內向本院補提理
由書狀（均須按他造當事人之人數附繕本）「切勿逕送上級法院
」
中　　華　　民　　國  　94  　年　　5　　月　 　16　  日
                                        書記官  盧姝伶
附錄本判決論罪科刑法條：
刑法第330條第1項
犯強盜罪而有第321 條第1 項各款情形之一者，處7 年以上有期
徒刑。
刑法第349條第2項
搬運、寄藏、故買贓物或為牙保者，處5 年以下有期徒刑、拘役
或科或併科1 千元以下罰金。
刑法第277條第1項
傷害人之身體或健康者，處3 年以下有期徒刑、拘役或1 千元以
下罰金。
